【裁判字號】    99,台上,1675
【裁判日期】    990325
【裁判案由】    違反毒品危害防制條例
【裁判全文】
最高法院刑事判決            九十九年度台上字第一六七五號
上  訴  人  甲○○
上列上訴人因違反毒品危害防制條例案件，不服台灣高等法院台
南分院中華民國九十九年一月十三日第二審判決（九十九年度上
訴字第五一號，起訴案號：台灣台南地方法院檢察署九十八年度
毒偵字第二三八九號），提起上訴，本院判決如下：
    主  文
上訴駁回。
    理  由
按不服地方法院之第一審判決而上訴者，應向管轄第二審之高等
法院為之。第二審上訴書狀應敘述具體理由，第二審法院認為上
訴書狀未敘述理由者，應以判決駁回之。刑事訴訟法第三百六十
一條第一項、第二項、第三百六十七條前段分別定有明文。所謂
「具體理由」，係指具體指摘或表明第一審判決有何採證認事用
法或量刑等足以影響判決本旨之不當或違法，而構成應予撤銷之
具體事由而言；倘僅泛言原判決認定事實錯誤、違背法令、量刑
失入，而未依上揭意旨指出具體事由，或形式上雖已指出具體事
由，該事由縱使屬實，亦不足以認為原判決有何不當或違法者，
皆難謂係具體理由，俾與第二審上訴制度旨在請求第二審法院撤
銷、變更第一審不當或違法之判決，以實現個案救濟之立法目的
相契合。本件原判決以上訴人甲○○因施用第一級毒品案件，提
起第二審上訴，其上訴狀僅稱：伊於民國九十八年八月十一日、
三十一日、九月五日先後施用毒品三次犯行，犯意相同，時間接
續，侵害之法益無異，前二次犯行，均經檢察官為緩起訴處分，
何以第三次犯行卻遭起訴判刑，第一審未體恤其為單親家庭，家
人待養，量處重刑，有調查未盡之違法云云。並未指摘或表明第
一審判決有何足以影響判決本旨之不當或違法，而構成應予撤銷
之具體事由，與刑事訴訟法第三百六十一條第二項所稱「具體理
由」，尚非相當。因認其上訴違背法定要件，不經言詞辯論，逕
行判決駁回，已詳敘憑以認定之理由。從形式上觀察，並無違背
法令之處。而原判決既屬刑事訴訟法第三百六十七條之判決，依
同法第三百七十二條規定不經言詞辯論而為之，自無傳喚其到庭
審理之必要。查經觀察、勒戒或強制戒治執行完畢後，五年以內
再犯毒品危害防制條例第十條之罪者，檢察官應依法追訴，同條
例第二十三條第二項定有明文。上訴人於九十二年間因施用毒品
案件，經第一審院裁定送觀察、勒戒、強制戒治，而於九十四年
二月九日執行完畢，有台灣高等法院被告前案紀錄表在卷可稽。
其於強制戒治處分執行完畢後五年內即九十八年九月五日再犯本
件施用第一級毒品罪，檢察官依法追訴、第一審予以論罪科刑，
適用法則，核無不合；至於上訴人另於九十八年八月十一日、三
十一日因施用毒品犯行，分別經台灣台南地方法院檢察署檢察官
為緩起訴處分（九十八年度毒偵字第一七七四、二二五七號），
屬檢察官職權之行使，與本件判決之合法性無涉，仍不得指為違
法。上訴意旨未依據卷證資料，具體指摘原判決如何違背法令，
置原判決之論敘於不顧，仍執前詞，空言第二審上訴狀已敘述具
體理由，原判決逕行駁回上訴，顯屬違法云云，難謂已符合第三
審上訴之適法理由。其上訴違背法律上之程式，應予駁回。
據上論結，應依刑事訴訟法第三百九十五條前段，判決如主文。
中    華    民    國  九十九  年    三    月  二十五  日
                      最高法院刑事第十庭
                          審判長法官  花  滿  堂
                                法官  黃  正  興
                                法官  陳  東  誥
                                法官  林  錦  芳
                                法官  洪  昌  宏
本件正本證明與原本無異
                                      書  記  官
中    華    民    國  九十九  年    三    月  二十九  日
                                                      Ｅ

司法院資訊處製作；財團法人民間司法改革基金會備份。
